臺灣高雄地方法院民事判決　九十二年家簡字第二五號
　　原　　　告　甲○
　　被　　　告　乙○○
右當事人間請求給付生活費事件，本院判決如左：
    主    文
原告之訴駁回。
訴訟費用由原告負擔。
    事    實
甲、原告方面：原告經合法通知，未於言詞辯論期日到場，惟據其提出書狀聲明、陳
    述如下：
一、聲明：依法判令被告履行生活扶助義務，支付原告生活費每月人民幣貳仟元。
二、陳述：
（一）兩造於一九九九年十月九日在中國福建省莆田市民政局辦理結婚登記手續。被
　　　告在結婚時曾信誓旦旦地告訴原告，以後要在生活方面給予原告照顧。原告雖
　　　係退休職工，但退休金極其有限，根本無法維持原告正常的生活費用。被告剛
　　　結婚至二００二年五月，被告每月支付原告貳仟元（包括被告本人的生活費在
　　　內）。但自從二００二年六月三十日被告返台辦理簽證手續至今被告不給原告
　　　生活費，而且至今渺無音訊。原告三番五次找被告，要求被告支付生活費，但
　　　被告置之不理，直至二００三年八月十九日原告才知被告已於十六日回去台灣
　　　。被告把原告一個人留在中國大陸，自己卻不辭而別，原告現在連最基本的生
　　　活費用都無法承擔，而被告係高雄市政府戶籍科公務員退休，有比較豐厚的退
　　　休金，完全可以給原告一定的生活扶助。現在被告遺棄與其有合法婚姻關係的
　　　原告於不顧，其行為於法不容。特此，原告特向貴院起訴，請貴院能依法判令
　　　被告履行扶助義務，給付原告生活費每月人民幣貳仟元正。
（二）被告雖辯解：原告每月退休金約人民幣六百元，而當地每人每月生活費約不到
　　　人民幣二百元；又原告與其獨子方正共同生活，方正又是高薪，足以贍養原告
　　　，因此，被告無須再給付原告生活費。被告上述答辯不但與事實不符，亦有悖
　　　法律。理由是：原告每月退休金約人民幣四百多元，原告居住地是在福建莆田
　　　市區，比不得鄉下，家庭每月水電、電話費、液化氣費用都均在伍佰元以上，
　　　加上原告又是抱病在身（附醫院證明）。雖說原告有醫療保險，但實際報銷額
　　　都不到發生額的二分之一。因此，每月人民幣四百多元退休金遠遠不足于應負
　　　家庭開支，何況支付昂貴的醫療費？按照大陸婚姻法第二十條之規定，夫妻之
　　　間有互相扶持之義務，該法第二十一條同時規定：子女有贍養扶助父母之義務
　　　。但上述法律規定有先後之分，那就是作為配偶的夫妻，首先應當盡到相互扶
　　　養之義務，在雙方都盡到了相互扶養義務情況下，仍然生活困難的，做為子女
　　　的，有贍養扶助之義務，因此，原告要求被告履行相互扶養義務，給付生活費
　　　與兒子方正是否有贍養能力是沒有矛盾的，何況原告的兒子至今尚未成家立業。
（三）被告又辯解說被告是五等功六公務員退休，每半年退休金為新台幣八萬元，上述
　　　說法純屬杜撰。據原告瞭解，依被告現在狀況，每月退休金折合人民幣一萬元左
　　　右，被告欺負原告在大陸，目前無法實現三通，難以取證，為了推卸扶養義務，
　　　蓄意歪曲事實，實在可惡。
（四）本案中不可否認的事實是原、被告之間是經政府登記的合法夫妻，並且現在仍
      是夫妻關係存續期間。做為夫妻，小打小鬧、磕磕碰碰是難免的，被告在答辯
      狀中明顯是將夫妻之間瑣事擴大化。原告作為一名弱女子，醫院病歷證明原告
      患有多種疾病，哪有那麼大本事，對被告施以暴力？被告所稱原告對其施以暴
      力，均是被告無終生有，憑空捏造出來的，其中二００二年三月間之事件，乃
      原告從朋友處獲悉，被告在外包養二奶，三月中旬某天夜晚（即民國九十一年
      三月十七日夜晚），原告責問被告是否有這回事，被告因之惱羞成怒，然後雙
      方發生爭執，引起吵架，在吵架過程中，雙方都用茶杯砸中對方，事實如斯。
      俗言家醜不可外揚，想不到被告竟然舊事重提，捏造事實，並以此作為其拒付
      生活費的藉口。
（五）二００二年五月中旬，原告因子宮肌瘤而住院治療期間，被告當時亦肯在場伺
      候。六月三十日，被告因台灣簽證到期而返回台灣，七月間，原告剛動完手術
      ，因無人照料，便多次致電被告，要求被告回大陸照料，但想不到被告以此為
      藉口，於二００二年十二月間寫了一封信給原告（附件），要求原告按被告信
      上所列內容書立一份保證書，原告考慮到大病初癒，身邊無人照顧，又考慮到
      今後夫妻和睦，便按被告要求書寫了一份保證書。並非如被告答辯狀所陳述那
      樣，〝原告對被告施以暴力，之後書寫了一份保證書保證悔改。〞按照法律規
      定：乘人之危，採取脅迫手段所取得的證據，不能作為定案的依據，本案中被
      告所提的保證書尚屬上述情形，應不予採信！
三、證據：提出大陸地區結婚證影本一份、大陸居民往來台灣通行證影本一份、大陸
    地區醫院病歷相關資料影本一份、信件影本一份。
乙、被告方面：
一、聲明：求為判決駁回原告之訴。
二、陳述：
（一）原告乃水性楊花之女，視錢如命，貪得無厭，在老家是家喻戶曉之人，被告握
　　　有文書實證，惟與本案無直接影響，敘不舉證詳述。按原告訴狀中指被告一再
　　　求與原告結婚，但被告握有原告來信求婚書為證；又原告云民國九十一年五月
　　　住院開刀費人民幣五千二百元，是被告付出，有同室患者家屬可證，且在其出
　　　院後即將被告掃地出門，於七月某日原告到電業局領回醫療保險退費人民幣四
　　　千多元，飽入私人囊，還說費用沒著落，全是謊言，多辯無益。
（二）原告於民國九十年底開始對被告相繼施以暴力，特分述於左：
    １第一次是原告在外喝酒、跳舞而晚歸，為被告追問而激怒原告，遂即拿取身旁
　　　酒瓶扔砸被告未著，又跑來摑被告耳光並扯破被告襯衣。
    ２第二次是原告將被告留存在原告處之美金三萬元，原擬作換面積較大之購屋準
    　備金及生活費之用，原告欲寄給原告的危姓友人在江西買店面開診所，為被告
    　察覺，而惱羞成怒，即喚來四名黑社會人士到家，其中一人未動手，另三人踢
    　帶拉扯被告雙手，而頓使被告左手中指第一節脫臼變形迄今，接著這三人中的
    　另二人到臥房取出披套，套住被告並喊把他抬出去扔下東圳水庫，可能當時吵
    　雜聲大，而驚動了鄰居，找來被告岳父趕到解圍，並斥責該三人，而致原告與
    　其父感情破裂。以上二次對被告之暴力，並無重大傷害，就此忍氣吞聲，而息
    　事。
    ３第三次原告變本加厲，於民國九十一年三月十七日夜晚約十一時，撥電話給什
    　麼（男音）朋友問你現在哪裡，接著說你要我去，我當然會去，被告聽了就說
    　她幾句，不料原告即拿起床邊鋼壺，敲向被告正仰臥在床上的前額砸，而血流
    　滿面及血濕床被，更不讓被告出去敷藥，至次日早被告胞弟、侄、姪女們聞聲
    　趕至，勸被告別在軟弱，硬將被告帶到轄區公安派出所報案，並蒙派出所行文
    　法院法醫驗傷。原想提出起訴，後為岳父及原告倆妹苦勸，又訴訟需時，按被
    　告居留大陸期限即屆等因素，無法長期涉訟而作罷。
（三）奈好景不長，詎料於民國九十一年六月二十三日（星期日）上午約十時，原告
　　　與其母在飯廳嘀咕什麼後，原告遂即吆喝責令被告限當月三十日前離開，至此
　　　被告想婚姻已徹底破裂，再無臉賴著不走了，就順其意，如期被掃地出門離開
　　　，但原告在起訴狀內指被告是返台辦簽證的，真是一派胡言。查原告現住地，
　　　生活程度極低，物價低廉，每人每月生活費不到人民幣三百元，而原告乃莆田
　　　電業局退休職工，每月退休金是人民幣約六百元，還有醫療保險制度，付生活
　　　費用，已綽綽有餘，何須被告再給付之理。又原告與其獨子姓方名正（今年二
　　　十六歲）共同生活中，其子方正也是莆田電業局技術電工，每月薪津人民幣一
　　　千七百元，兩人生活不虞匱乏且充裕，按子女贍養父母，也為大陸婚姻法第三
　　　十條中所規定的，何況被告是被遺棄掃地出門者。被告是五等功六公務員退休
　　　，兼領二分之一半年薪，每半年領一次新台幣八萬元，於每年一月十六日和七
　　　月十六日如期由高雄市政府自動撥入被告郵局帳號。此數在台灣高昂物價下生
　　　活，非常吃力，將來如真支撐不下，被告尚有權向原告請求給付生活費呢。
（四）被告被原告施以無數次暴力及趕被告出門，致被告無臉與其共同生活，而不予
　　　付給原告在生活情況良好下還索求非份的生活費，乃致原告聚然喪失了比她退
　　　休金還高出三倍的生活費收入，心生反悔，而幾封來信認錯，保證今後不再對
　　　被告施暴，再給她一次自新機會，求被告原諒，並在信中請好友彭關照先生及
　　　原告三妹方平、四妹方荔仙兩女士作保證人，求被告返鄉團聚，事實均有原告
　　　書信為證。
三、證據：提出法醫鑑定費收據及驗傷照片、退休金核算通知單及郵局存摺影本一份
    、原告書寫信件影本三份。
    理  由
一、原告經合法通知，未於言詞辯論期日到場，核無民事訴訟法第三百八十六條所列
    各款情形，爰依被告之聲請，由其一造辯論而為判決。
二、按扶養之義務，依扶養義務人設籍地區之規定，台灣地區與大陸地區人民關係條
    例第五十九條定有明文。本件原告為大陸地區人民，被告則為設籍台灣地區人民
    ，原告依據夫妻間之扶養義務向被告請求給付生活費，依上開法條規定，此關於
    扶養費之請求，由自應適用被告設籍地即台灣地區之法律，此點合先敘明。
三、按夫妻互負扶養之義務，其負扶養義務之順序與直系血親卑親屬同，其受扶養權
    利之順序，與直系血親尊親屬同；又受扶養權利者，以不能維持生活而無謀生能
    力者為限，民法第一千一百十六條之一、第一千一百十七條分別定有明文。本件
　　原告主張兩造為夫妻關係，婚後被告均有支付生活費予原告，惟九十一年六月間
　　被告返台辦理簽證手續後，至今皆即拒絕給付原告生活費等情，業據其提出大陸
　　地區結婚證影本一份為證，並為被告所不爭執，堪信為實。惟原告主張其無謀生
　　能力，目前雖有退休金，但不足以支應日常生活所需，且又疾病纏身，不能維持
　　生活，亟需被告經濟支援一節，則為被告堅決否認，被告並辯稱：原告現住地，
　　生活程度極低，物價低廉，每人每月生活費不到人民幣三百元，而原告乃莆田電
　　業局退休職工，每月退休金是人民幣約六百元，還有醫療保險制度，付生活費用
　　，已綽綽有餘，且原告尚有獨子方正可盡扶養義務，生活無虞，自無需被告再給
　　付扶養費等語。經查，原告為大陸地區退休職工，每月領有退休金，並有一子在
　　大陸地區亦有工作收入等情，為其所不否認，雖原告辯稱其退休薪俸每月僅人民
　　幣四百元，不足以維持生活所需，然大陸地區生活水準不比台灣地區，雖然大都
　　市消費水準較高，但一般鄉下地區或一般內陸城市，其一般人民之平均工資大約
　　在人民幣二百元至一千元不等，此事實為本院職務上所已知；而退休金乃政府或
　　事業單位為保護員工退休後權益所設之制度，其數額之多寡雖與員工退休前之提
　　撥率及薪資數額有關，但皆已考量一般消費水準，而足以提供退休員工日後生活
　　所需。原告既領有退休金，其金額應可認已由其原先所屬單位予以計算衡量，確
　　實足以支應原告生活，且其退休薪俸每月人民幣四百餘元，依照當地之一般工資
　　看來，亦已足敷日常生活所需，加之以其有一子可盡扶養義務，應未達到不能維
　　持生活之地步，揆諸前開法條之規定，原告並不符合請求被告給付扶養費之要件
　　，其訴應予駁回。
四、據上論結：原告之訴，為無理由，依民事訴訟法第三百八十五條第一項前段、第
    七十八條，判決如主文。
中　　　華　　　民　　　國　　九十三　　年　　　七　　　月　　 十三　　 日
                                    臺灣高雄地方法院家事法庭
~B法　　　官　吳宏榮
右正本係照原本作成。
如不服本判決應於收受送達後廿日內向本院提出上訴狀。
中　　　華　　　民　　　國　　九十三　　年　　　七　　　月　　 十三　　 日
~B法院書記官　張乃昇
